臺灣高等法院高雄分院刑事判決
111年度上易字第151號
上  訴  人  
即  被  告  葉政慶


上列上訴人因違反性騷擾防治法案件，不服臺灣高雄地方法院11
0年度易字第95號，中華民國111年2月21日第一審判決（起訴案
號：臺灣高雄地方檢察署110年度偵字第340號），提起上訴，本
院判決如下：
    主  文
上訴駁回。   
    事實及理由
壹、犯罪事實：甲○○與代號：AV000-H109054之成年女子（真實
    姓名詳卷，下稱A 女）為某國立大學在職專班同學。於民國
    108年10月20日晚上7點到晚上10點30分，甲○○在高雄市○○區
    ○○路000 號的阿榮海產店，與A 女及其他同學聚餐時，基於
    性騷擾的意圖及犯罪故意，乘A 女不及抗拒之際，先後2次
    自A 女後方，以雙手環抱A 女之腰、腹部，以此方式接續對
    A 女為性騷擾行為。
貳、證據能力：本件作為證據使用的相關審判外陳述，經檢察官
    、上訴人即被告甲○○（下稱被告）在本院審判程序中同意有
    證據能力（本院卷第162頁）。本院並考量這些陳述作成時
    的情況正常，所取得的過程也沒有瑕疵，且與本案相關的待
    證事實具有關連性，並依法踐行調查證據程序，基於尊重當
    事人對於傳聞證據的處分權，及證據資料越豐富越有助於真
    實發現的理念，故認作為證據應屬適當，依照刑事訴訟法第
    159 條之5 第1項的規定，這些審判外的陳述都具有證據能
    力。　　
參、認定犯罪事實所憑之證據及其認定的理由
一、被告對於犯罪事實的意見：被告坦承有於前述時間、地點，
    乘A 女不及抗拒之際，自A 女後方，以雙手環抱A 女的腰、
    腹部（次數部分未承認有2次），但否認有性騷擾犯行，辯
    稱：案發當時，是因為A女在未經我同意的狀況下，拿手機
    拍攝我與另一同學李鳴杰的親密照，還說她有拿給大家看，
    此舉已經侵犯到我的肖像權。之後李鳴杰雖然有搶到A女的
    手機，但無法順利刪除照片，我才參與搶奪A女的手機，因
    而從後方以雙手環抱A 女的腰、腹部，我並沒性騷擾A女的
    意圖。再者，即使我的行為符合犯罪構成要件，但也是出於
    避免肖像權遭侵害而為，應符合正當防衛、緊急必難、依法
    令（民法第151條）之行為等不罰之要件。
二、本件依據下列各項證據，可以證明被告有犯罪事實欄所載的
    犯罪行為：
　㈠被告在警詢、偵查、原審及本院審理中的供述：證明前述被
    告所坦承的事實。
　㈡告訴人A女在警詢、偵查、原審審理中的陳述（警卷第13至24
    頁、他卷第65至67頁、原審院卷第145至153頁）：證明本案
    全部犯罪事實。
　㈢證人即案發當時在場之楊少棠（他卷第91至93頁、原審院卷
    第153至158頁）、楊○棋（他卷第103至105頁、原審院卷第1
    59至163頁）在偵查、原審審理中的陳述：佐證被告於案發
    當時有從A 女後方，以雙手環抱A 女之腰、腹部2次的事實
    。
　㈣被告與告訴人間的LINE對話內容（他卷第13至37頁）：證明
    被告有性騷擾A女的動機及意圖。　
三、關於被告於案發當時有從A 女後方，以雙手環抱A 女之腰、
    腹部此一事實的相關說明：
　㈠被告於案發當時，有乘A 女不及抗拒之際，先後2次從A 女後
    方，以雙手環抱A 女之腰、腹部的事實，此經A女證述明確
    （警卷第13至17頁、他卷第66頁、原審院卷第145至146頁）
    。
　㈡被告雖以證人楊少棠證述其未見到被告從後環抱A女，只有見
    到被告從後方抓住A女手臂，而證人楊○棋則證述僅有見到被
    告從後環抱A女1次，而主張A女所為證詞無法盡信。然而，
    證人楊少棠證稱：相關的過程，我只有看到一部分，只記得
    雙方有肢體接觸，次數是2次，當時被告有抓A女手臂，至於
    被告有無抱A女的腰、腹部，因為時間經過太久，我已經沒
    有印象了（原審院卷第153至158頁），故其所證被告與告訴
    人有2次肢體接觸，與A女證述遭被告從後環抱2次的情節相
    符；另證人楊○棋證稱：我有看到被告從A女正後方，雙手環
    抱A女腰部到肚子的地方，次數是1次，但我並沒有看到全部
    的過程（他卷第103至105頁、原審院卷第159至163頁），亦
    與A女所稱其遭被告從後方以雙手環抱其腰、腹部的證詞相
    符，由此均可佐證A女所言的可信性。至於證人楊少棠、楊○
    棋的個別證述內容，雖未能與A女的證詞完全一致，但其2人
    都已經陳明並未目睹本案全部經過，故其2人未能完整敘述
    本案情形，尚屬正常；況且，本案乃是在同學聚餐的場合中
    發生，且依被告所述，人數有2桌之多（警卷第3頁），在人
    數眾多的熱鬧場合中，在場人本來就難以注意到周遭人員的
    一舉一動。因此，證人楊少棠、楊○棋未能將A女於案發當時
    遭被告環抱的過程全部予以詳述，以致其2人所述未與A女的
    證詞完全一致，並無違反常情之處。再者，被告從後方環抱
    A女，只要A女不是雙手一直保持上舉，本就會與A女雙手有
    所接觸；且被告既是在A 女不及抗拒之際為此一行為，則A
    女遭環抱後出手予以推卻、阻止，以致與被告的手有所碰觸
    、糾纏，亦屬正常；況被告亦坦承有從A 女後方，以雙手環
    抱A 女的腰、腹部（原審院卷第95頁、本院卷第72頁）。綜
    上，無從以證人楊少棠只記得被告有抓住A女手臂、無法回
    憶被告是否有抱A女的腰、腹部，而證人楊○棋只目擊被告從
    後環抱A女1次，論認A女所為指訴無可採信。
四、被告雖然以前述辯解否認犯行，然而：
　㈠依據被告所述，其與A女並非男女朋友，但對A女有好感，想
    要跟A女交往（警卷第2頁）；且依被告與告訴人間的LINE對
    話內容，被告在與A女並非男女朋友的狀況下，卻仍傳送「
    哇，有美腿（指A女）、不冷嗎」、「可是我喜歡大ㄒㄩㄥㄅㄨ、
    胸脯」、「那你的是鬆的還是結實的」、「想你」、「我處
    理掉我的婚姻、就追你囉」、「你知不知道你很輕、可能不
    到50公斤、很容易制服啊、一隻手就可以抓你兩隻手了、然
    後另一隻手就…」、「你放心、我要侵犯你的時候，一定是
    會經過你同意的」、「我是對你有非分之想啊、因為細皮嫩
    肉」、「我好想把你抓起來、秀秀、摸摸頭而已」、「你是
    我的菜、久了、你會習慣我的存在的」、「放棄抵抗吧」、
    「我把你當作我的女人」、「放迷藥、然後幫你用了、把你
    用了」、「開視訊、親愛的、我要看（指看A女洗澡）」、
    「畢竟每次都聞到你的髮香、每次聞到都會想要靠近一點」
    、「最近都有一股衝動想抱抱你」等訊息給A女，但A女多以
    2人只是朋友、表示無奈或不悅的貼圖予以回應（他卷第13
    至37頁）。綜合上述事證可知，被告對A女甚有好感，不但
    單方面追求A女，且在A女未予正面回應的狀況下，仍多次傳
    送帶有性暗示的訊息給A女，則以被告與A女的相互關係、互
    動情形來看，被告顯有趁機性騷擾A女的動機。
　㈡就案發當天發生本案的過程，A女證述：我跟被告原本坐不同
    桌，之後被告突然坐到我旁邊，席間有1個女同學先餵被告
    吃飯，被告覺得很好玩，就指名要我餵他吃飯，我不予理會
    ，被告又加碼要我用嘴巴餵他，我說：「你有老婆、我不想
    被你老婆告」，之後有一些同學幫忙擋，李鳴杰也有以嘴對
    嘴的方式餵被告吃東西，當時有很多人把畫面拍下來，我也
    在同學的要求下，拿起手機拍照，然後旁邊的同學問說有沒
    有拍到，我就把手機轉給大家看。之後李鳴杰可能是擔心照
    片外流，就過來把我的手機搶走，我就開始追著我的手機跑
    ，第1次我有把手機搶回來，但李鳴杰再一次把我的手機搶
    走，我又去追他，此時被告突然從背後環抱我，抱的部位在
    腰部、腹部，我當場嚇到跟他說你不要抓著我，之後我掙脫
    要繼續去追我的手機，被告又再度環抱我。被告的行為令我
    感到不舒服、噁心、厭惡，覺得遭受不當侵犯（警卷第15至
    17頁、他卷第66頁、原審院卷第145至153頁）。而A女此等
    證詞，與證人楊少棠證稱：案發當天，我一開始是與被告同
    桌，之後被告換到另外一桌，並一直大喊：「餵我喝酒、餵
    我吃飯」，還一直比手勢。有1位女同學有夾東西餵他吃，
    後來被告還有指名叫A女餵他吃東西，但因為我是背對著他
    們那一桌，無法一直看著，所以沒有看到後續的情形。之後
    我又注意到那桌，是因為李鳴杰與被告拍了1張嘴對嘴吃東
    西的照片，然後李鳴杰說他是教官，不能流出這種東西，所
    以就開始搶A女的手機，進而發生被告從後面抓住A女手臂2
    次的事情（他卷第91至93頁、原審院卷第153至158頁）相符
    ，足證A女所言應屬事實。從而，本件案發當天，被告已先
    有要求A女為「餵自己吃東西」此一親密舉動的言行；又於A
    女追逐手機過程中，不但趁A女不及抗拒之際從背後環抱A女
    ，且經A女要求停手、掙脫之後，又再次為相同行為，凸顯
    其確有侵害A女法益的意圖；再佐以前述之被告存有趁機性
    騷擾A女的動機，則將此等事證綜合觀察，足認被告應是於
    聚餐酒酣耳熱之際，利用A女追逐手機的機會，基於性騷擾
    的意圖，對其心儀已久且有一定程度性想像之A女，為前述
    從背後環抱A女的行為。
　㈢被告雖辯稱其是為了要刪除A女手機內的照片，才為前述從背
    後環抱A女的行為。然而，依據被告前述辯解及A女上述證詞
    ，被告從背後環抱A女時，李鳴杰已經取得A女的手機，被告
    如要使李鳴杰能順利刪除A女手機內的照片，在己方人數為2
    人、並均為男性，衡情有人數及氣力上的優勢，且A女手機
    又已經落入李鳴杰的實力支配下，被告只要阻隔在A女及李
    鳴杰之間，或將A女雙手抓住，即可達到目的，實無採取從
    背後環抱A女此一手段的必要性。故從此點來看，已顯示被
    告所辯與常情不符，難以採信。再者，A女證稱：第1次李鳴
    杰搶走我的手機時，被告在旁邊笑的很開心，之後李鳴杰第
    2次搶走我的手機時，有把我的手機傳給被告，被告又將我
    的手機傳給李鳴杰，兩個人傳來傳去，感覺在玩（原審院卷
    第147、152、153頁），而證人楊少棠也證述：我有看到被
    告與李鳴杰互相傳遞A女的手機（原審院卷第157至158頁）
    。可知被告於案發當時，乃是以嬉鬧的態度看待A女手機內
    存有其與李鳴杰以嘴餵食之照片乙事，此與其事後所稱自認
    肖像權遭侵害、想要刪除A女手機內照片所應展現的態度（
    例如肖像權遭侵害的不悅、恐照片外流的擔心）、作為（例
    如出言請A女刪除照片）顯有出入，更加證明被告所辯難以
    採信。此外，被告就本件犯行，於警詢中是辯稱：我很確定
    沒有環抱A女，也沒有抱她的腰，我只有以雙手抓住她的雙
    臂，我這樣做是因為當時大家喝開了在玩而已（警卷第4頁
    ）；於偵訊中則是辯稱：我是從後面兩隻手抓住A女的兩隻
    手臂，因為那時候A女與李鳴杰在追逐手機，而A女那時候是
    橫向移動，我要向前，因此她撞到我，我只是抓住她（他卷
    第75至76頁），直到法院審理中，才提出「要刪除A女手機
    內的照片」此一辯解。可知被告先後所辯不一，且辯解的情
    節也相差甚多，足證被告所辯，乃是事後推卸自己責任的不
    實說詞，難以採信。
　㈣被告另辯稱：A女於事發後與我互動正常，且是過了5個半月
    後，才提起告訴，期間也未向我表達，其因本件行為感到憎
    恨、厭惡，足見其主觀上並未感受到性騷擾。然而，遭受到
    性騷擾的被害人，因個人成長背景、個性、與加害人之關係
    、顧及同儕團體的和諧、擔心自己名譽受損等諸多因素，以
    致於選擇隱忍不發、仍與加害人維持原本互動關係者，並非
    罕見（就刑事實務現狀而言，連受害程度嚴重許多的性侵害
    被害人，都還會出現此種情形）。而此由前述被告多次傳送
    帶有性暗示的訊息給A女，但A女只是以委婉方式回應，並未
    以直接、激烈的言語表示其已受侵擾，即可作為佐證。再者
    ，A女雖是於事發後5個多月的109年3月31日，對被告提出本
    件告訴（他卷第3至9頁），但依據告訴內容所載，此乃是其
    認被告騷擾行為不斷、終至其無法忍受所致，故難認A女提
    起告訴期間，有何異於常情之處。況且，A女早於109年1月1
    3日，就以包含本案在內的相關事實，向其與被告就讀的大
    學提出性騷擾申訴，此有該大學的調查報告可以證明（該大
    學性平會決議被告的性騷擾行為成立）。可知A女早已循其
    他管道，就本案尋求處理，由此更加證明A女並非事後才特
    意編造其主觀上感受到性騷擾而對被告提告。從而，被告此
    部分所辯，亦無可採。　　
　㈤被告雖辯稱其行為符合刑法第23條所稱正當防衛的要件，應
    屬不罰之行為，然而：
　⒈就主觀要件而言：刑法第23條所稱正當防衛的行為，以行為
    人主觀上具有防衛自己或他人權利之意思為必要，若僅單純
    基於犯罪之意思而為相關行為，即無正當防衛可言（最高法
    院84年度台上字第3449號、76年度台上字第6807號刑事判決
    可為參考）。而本件依據前述㈡、㈢所載事證，已可認定本件
    被告從背後環抱A女之舉，乃是基於性騷擾之意圖而為，至
    其事後所稱欲刪除A女手機內照片乙事，則屬不實辯解，自
    難認定被告有何防衛意思可言。
　⒉就客觀要件而言：
　⑴刑法第23條正當防衛的成立，是以對於現在不法之侵害，而
    為防衛自己或他人權利之行為為要件。故必須他人有不法侵
    害之行為，且該侵害行為，就時間性而言，以屬於「現在」
    為必要。又所謂「現在」，乃別於「過去」與「將來」而言
    ，其中「過去」與「現在」，以侵害行為已否終了為準，「
    將來」與「現在」，則以侵害行為已否著手為判斷，故若侵
    害已成過去，或預料有侵害但侵害行為尚未發生，均無從成
    立正當防衛（最高法院109年度台上字第4530號刑事判決可
    為參考）。
　⑵維護人性尊嚴與尊重人格自由發展，乃自由民主憲政秩序之
    核心價值。肖像權雖非法律所明文列舉之權利，但基於人性
    尊嚴與個人主體性之維護，並為保障個人生活私密領域免於
    他人侵擾及個人資料之自主控制，肖像權應屬人格法益的一
    種，不容他人侵害（司法院釋字第603號解釋可為參考）。
    然而，於參與社會生活時，個人之權利，難免與他人之權利
    相互干擾，故於合理範圍內，須相互容忍，自屬當然。因此
    ，個人於公共場域中，雖亦應享有不受他人侵擾其肖像權之
    權利，但個人所得主張不受侵擾之自由，以合於社會通念、
    合理期待於他人者為限，亦即不僅其不受侵擾之期待已表現
    於外，且該期待須依社會通念認為合理者，方屬應予保護之
    範疇（司法院釋字第689號解釋之理由書可為參考）。
　⑶本件案發當時，乃是同學聯絡情誼而聚餐的場合，而被告與
    李鳴杰以嘴餵食的行為，乃是在被告自行起鬨下所為的公開
    舉動，且當時氣氛歡愉，亦無人表示不快，此由李鳴杰於原
    審審理中證述：當時氣氛還蠻愉快的，很多人都在拍照（原
    審院卷第141至142頁），即可得知。則在此情狀下，即使A
    女未事先取得被告或李鳴杰的同意，而將其2人以嘴餵食的
    情景拍下，並將拍下的照片供在場已將目睹該情景之同學觀
    看，但被告或李鳴杰既未將不願意接受拍攝、供在場人觀看
    的期待表現於外，且A女之拍照、供在場人觀看照片等行為
    ，就當時情景而言，又顯然是社會通念下的合理舉動，自難
    認為A女的行為已經侵害被告或李鳴杰的肖像權。況且，依
    據證人楊少棠於原審審理中所述：因為A女那桌的人一直鼓
    吹要拍照，所以A女要拍照時，被告與李鳴杰還有維持那個
    姿勢一下、稍微定格（原審院卷第155頁），足見被告與李
    鳴杰於案發當時，有以動作表示同意A女對其2人進行拍照，
    更加顯示A女並無侵害被告或李鳴杰肖像權的情形。
　⑷依據證人李鳴杰於原審審理中所證，其於A女拍下其與被告的
    照片後，因職業關係，擔心照片外流，故有搶A女手機之舉
    （原審院卷第143頁）。則於此之時，李鳴杰已有將其肖像
    權不願受外流侵擾之期待表現於外，但李鳴杰也明確證述，
    其當時並未看到A女將照片上傳，只是感覺照片留在A女手機
    內不好，才會有搶A女手機的舉動（原審院卷第143頁），足
    見A女並未著手以將照片傳送、公開予非在場人觀看的方式
    侵害被告或李鳴杰的肖像權，自無從僅因被告或李鳴杰主觀
    上認為A女日後有可能將照片外流，即認A女有「現在」不法
    侵害之行為，進而對A女主張正當防衛。另如前所述，A女拍
    攝被告及李鳴杰的照片時，並未侵害被告或李鳴杰的肖像權
    ，故其單純將合法拍攝的照片留存在自己手機內的行為，自
    亦無侵害其2人肖像權可言。
　⑸被告雖提出其在A女臉書上所尋得的A女診斷證明書（本院卷
    第275頁），據以主張A女既會將其個人診斷證明書上傳臉書
    ，當也會將其與李鳴杰的照片上傳臉書。然而，被告此一主
    張，僅屬其個人的臆測，且即使依被告臆測內容，亦無從認
    定A女有著手將上述照片外流的舉動。再者，A女個人之診斷
    證明書，乃是其個人資料，其原本就有決定公開與否的權利
    ，且公開時也無需考量是否會有侵害他人隱私的問題，故該
    診斷證明書與被告及李鳴杰的照片，乃屬性質全然不同的物
    品，難以得出A女一定會為相同處置的結論。因此，被告前
    述臆測，並無邏輯上的必然性，亦不可採。　　
　⑹綜上，A女於案發當時，並未有不法侵害被告或李鳴杰的肖像
    權的情形，故在客觀要件上，被告亦無從成立正當防衛。
　⒊從而，被告辯稱其行為乃屬刑法第23條所規定之不罰行為，
    顯不可採。　　　
　㈥被告又辯稱其行為符合刑法第24條所稱緊急避難的要件，應
    屬不罰之行為，然而：
　⒈刑法第24條第1 項前段規定：「因避免自己或他人生命、身
    體、自由、財產之緊急危難而出於不得已之行為，不罰」。
    故其成立要件包括：⑴客觀上存有「現在」之危及自己或他
    人生命、身體、自由、財產法益之迫在眼前的危難；⑵行為
    人採取避難行為，主觀上是出於救助之意；⑶特定法益所面
    臨之現實危害狀態，只能透過侵害他人法益之唯一必要手段
    始足以保全，亦即避難行為必須是出於不得已之最後手段（
    最高法院111年度台上字第1227號、第1941號、110年度台上
    字第4940號等刑事判決可為參考）。
　⒉就本案情形而言，關於前述⑴要件部分，本件被告或李鳴杰之
    肖像權，並無遭「現在」不法侵害的情形，已如前述，當然
    更無迫在眼前的危難可言。關於前述⑵要件部分，被告所稱
    ：「欲刪除A女手機內照片，方從背後環抱A女」，乃屬不實
    辯解，已如前述，自難認定被告有何救助意思可言。關於前
    述⑶要件部分，如前所述，A女於案發當時並無任何著手將該
    照片不當外流的舉止，在此情形下，即使被告擔心其與李鳴
    杰的照片日後有遭A女外流的可能，自當出言請求A女將照片
    刪除即可（依據卷內事證，被告於案發當時，未曾出言要求
    A女將照片刪除），並無直接環抱A女，而使李鳴杰自行將A
    女手機內之照片予以刪除的必要，故被告所為也顯非不得已
    之最後手段。
　⒊從而，被告辯稱其行為乃屬刑法第24條所規定之不罰行為，
    亦不可採。　
　㈦被告尚辯稱其行為乃是依民法第151條規定所為，屬於刑法第
    21條第1項所稱依法令所為之不罰行為，然而：
　⒈民法第151條規定：「為保護自己權利，對於他人之自由或財
    產施以拘束、押收或毀損者，不負損害賠償之責。但以不及
    受法院或其他有關機關援助，並非於其時為之，則請求權不
    得實行或其實行顯有困難者為限」。故其成立要件包括：⑴
    客觀上行為人有日後可向法院請求之權利需予保護；⑵行為
    人對於他人之自由或財產施以拘束、押收或毀損，主觀上是
    出於保護自己權利之意；⑶行為人不及受法院或其他有關機
    關援助，若非即時為之，其請求權將不得實行或其實行顯有
    困難（最高法院109年度台上字第4925號刑事判決可為參考
    ）。
　⒉就本案情形而言，關於前述⑴要件部分，如前所述，A女於拍
    攝被告及李鳴杰照片時，並未侵害其2人之肖像權，甚至已
    得其2人以行動表示同意，則於A女僅保有該相片，並未有不
    當公開、散布或其他不法使用該照片之跡象，且該照片只是
    將聚會中帶有玩鬧意味的情景加以拍攝，並未存有類似裸露
    、猥褻等一般人皆認屬不當內容之情形下，已難認被告在法
    律上有要求A女刪除該照片的權利。關於前述⑵要件部分，被
    告所稱：「欲刪除A女手機內照片，方從背後環抱A女」，乃
    屬不實辯解，已如前述，自難認定被告是為保護自己權利而
    為環抱A的行為。關於前述⑶要件部分，如前所述，被告若擔
    心其與李鳴杰的照片日後有遭A女外流的可能，當出言請求A
    女將照片刪除即可，但被告未曾嘗試以此方式處理，自難認
    A女不願配合，更遑論有「若非即時以自行刪除的方式處理
    ，其請求權日後將不得實行或其實行顯有困難」此一情狀存
    在。
　⒊從而，本案情形，與民法第151條規定的情形並不相符，故被
    告辯稱其行為乃屬刑法第21條第1項所規定之不罰行為，並
    不可採。　　　
五、綜上所述，本件事證明確，被告犯罪事實欄所載的犯罪行為
    ，已經足以認定，應依法予以論罪科刑。
肆、論罪及上訴論斷的理由
一、所犯罪名部分
　㈠所謂「性騷擾」，乃是指性侵害犯罪以外，對他人實施違反
    其意願而與性或性別有關之行為，且合於性騷擾防治法第2 
    條第1 款、第2款所規定之情形而言。同法第25條第1 項規
    定之「意圖性騷擾，乘人不及抗拒而為親吻、擁抱或觸摸其
    臀部、胸部或其他身體隱私處之行為者」，其所謂「不及抗
    拒」，是指被害人對行為人所為之性騷擾行為，尚未及感受
    到性自主決定權遭受妨害，侵害行為即已結束而言，此即性
    騷擾行為與刑法上強制猥褻罪區別之所在。強制猥褻罪乃侵
    害被害人之性自主決定權，即妨害被害人性意思形成及決定
    之自由，性騷擾行為則尚未達於妨害性意思之自由，而僅破
    壞被害人所享有關於性、性別，及與性有關之寧靜及不受干
    擾之平和狀態而言（最高法院109 年度台上字第862 號判決
    意旨參照）。再者，性騷擾防治法第25條所謂「其他身體隱
    私處」，乃是不確定法律概念之概括性補充規範，應依社會
    通念、事發經過、被害人感覺，並應參酌保障被害人身體決
    定自由權之立法意旨下，予以綜合判斷。
　㈡被告雖辯稱：腰部、腹部與性騷擾防治法第25條第1 項所例
    示之臀部、胸部等身體隱私部位相較，並未具有相同或較高
    之隱私性，難以認定屬於該規定所稱之其他身體隱私處，故
    本件應不構成性騷擾罪。然而，依據性騷擾防治法第25條第
    1 項規定，其行為態樣包含「親吻」、「擁抱」或「觸摸身
    體隱私處」，而該規定例示之臀部、胸部，則是在「觸摸身
    體隱私處」的行為態樣下予以規範。又所謂「觸摸」，其行
    為方式多樣，輕至點觸，重至愛撫，均屬「觸摸」概念下的
    行為，因此，行為人所為是否屬於「觸摸身體隱私處」之性
    騷擾行為，應將觸摸方式與觸摸部位綜合判斷。而依我國當
    前社會通念，男性不論以何種方式觸摸女性的腰部、腹部，
    均已屬人際間較親密之舉動，彼此間若未有男女朋友、配偶
    關係，卻有觸摸女性腰部、腹部之舉，其行為顯已逾越一般
    正常之互動行為。更何況本件被告觸摸A女腰部、腹部的方
    式，乃是從背後予以環抱，其程度已甚為接近性騷擾防治法
    第25條所規範之另一行為態樣「擁抱」，自屬帶有強烈之性
    騷擾意味的觸摸方式。因此，綜合觀察本件被告的觸摸方式
    、觸摸部位，其所為顯屬性騷擾防治法第25條第1 項所稱觸
    摸身體隱私處的行為。故被告此部分所辯，並不可採。
　㈢從而，本件被告趁A 女不及抗拒，從背後以雙手環抱A 女之
    腰、腹部，為偷襲性、短暫性、有性暗示之不當觸摸行為，
    含有調戲意味，並足使A 女感受遭冒犯、不悅，但程度尚未
    達到如強制猥褻等壓制被害人性自主意識之性侵害犯罪，依
    前述說明，自屬性騷擾行為。故本件被告的犯罪行為，是犯
    性騷擾防治法第25條第1 項的性騷擾罪。
二、被告先後2次以前述方式對A女為性騷擾行為，乃是基於同一
    個犯罪的意思所為的數個舉動，且時間相近、所侵害法益相
    同，依一般社會健全之觀念，難以強行分開，應該包括的加
    以評價，論以接續犯的實質上一罪。
三、上訴論斷的理由：
　㈠原審認為被告上述犯行，犯罪事證明確，因而適用性騷擾防
    治法第25條第1 項、刑法第11條、第41條第1 項前段等規定
    ，並審酌：「被告與A 女為在職專班同學，竟趁機對A 女實
    行性騷擾犯行，未尊重A 女之身體自主權利及人格尊嚴，自
    應予以責難，併考量被告否認犯罪之犯後態度，至今未對A
    女為適當之賠償或取得原諒，及無前科之素行，有臺灣高等
    法院被告前案紀錄表在卷可證，另考量其犯罪之動機、目的
    、手段，及被告自陳之智識程度、經濟及家庭狀況（參見被
    告於原審院卷第204頁的陳述）」等一切情狀，就被告上述
    犯行量處拘役50日，並諭知以新臺幣1000元折算1 日為如易
    科罰金之折算標準。經核原判決之認事用法均無違誤，量刑
    也已經依刑法第57條規定詳細審酌，結論亦屬妥適。
　㈡被告雖以前述辯解，主張其並無對A女為性騷擾的犯行、所為
    應屬不罰之行為，指稱原審所為有罪判決有所違誤而提起上
    訴，但被告所為前述辯解，均不可採，已經本院論述如前。
    因此，本件被告上訴並無理由，應予駁回其上訴。至於被告
    另請求依刑法第41條規定准予易服社會勞動部分，乃屬本案
    確定後，檢察官如何執行的問題，而非本院所能先行決定，
    應由被告於執行時再向檢察官提出聲請，併予說明。
四、A女於111年7月29日具狀指稱被告另有其他不法行為，主張
    被告所為已經構成強制猥褻罪部分，因非屬本件檢察官起訴
    及被告上訴範圍，本院依法無從予以審理，故A女應循其他
    途徑而予追究，併予說明。　　
據上論斷，應依刑事訴訟法第368 條，判決如主文。
本案經檢察官甘雨軒提起公訴，檢察官楊慶瑞到庭執行職務。　
中　　華　　民　　國　　111 　年　　8 　　月　　23　　日
                  刑事第四庭    審判長法  官  黃建榮　　
                                      法  官  李嘉興
                                      法  官  陳君杰
以上正本證明與原本無異。
不得上訴。
中　　華　　民　　國　　111 　年　　8 　　月　　23　　日
　　　　　　　　　　　　　　　　　　　書記官　吳璧娟　　
附錄本判決論罪科刑法條：
性騷擾防治法第25條第1 項
意圖性騷擾，乘人不及抗拒而為親吻、擁抱或觸摸其臀部、胸部
或其他身體隱私處之行為者，處二年以下有期徒刑、拘役或科或
併科新臺幣十萬元以下罰金。